【裁判字號】    95,上易,1785
【裁判日期】    950929
【裁判案由】    毒品危害防制條例
【裁判全文】
臺灣高等法院刑事判決                95年度上易字第1785號
上  訴  人  臺灣臺北地方法院檢察署檢察官
被      告  甲○○
上列上訴人因被告違反毒品危害防制條例案件，不服臺灣臺北地
方法院95年度易字第1332號，中華民國95年7月31日第一審判決
（起訴案號：臺灣臺北地方法院檢察署95年度毒偵字第817號、
併辦案號：臺灣士林地方法院檢察署95年度毒偵字第1684號），
提起上訴，本院判決如下：
    主  文
原判決撤銷。
甲○○連續施用第二級毒品，累犯，處有期徒刑捌月。
扣案之第二級毒品安非他命壹小包（淨重零點貳公克）沒收銷燬
之，上開毒品外包裝及玻璃球吸食器壹組均沒收。
    事  實
一、甲○○前因施用第一級毒品海洛因案件，分經臺灣臺北地方
    法院以92年度毒聲字第1155號裁定送觀察、勒戒後，認無施
    用毒品之傾向，經臺灣臺北地方法院檢察署以92年度毒偵字
    第1235號處分不起訴；又經臺灣士林地方法院以93年度毒聲
    字第426號裁定送觀察勒戒，於民國93年12 月1日執行完畢
    ，認有繼續施用毒品傾向，由臺灣士林地方法院檢察署檢察
    官以93年度毒偵字第208號提起公訴，經臺灣士林地方法院
    以94年訴字第18號判決有期徒刑8月確定，於95年1月25日縮
    刑期滿執行完畢。詎仍不知悔改，復基於施用第二級毒品安
    非他命之概括犯意，連續：(1)自95年1月間某時起至同年2月
    28日止，於臺北市○○○路橋下等地點，以將安非他命置放
    於玻璃球吸食器內燃燒之方式施用第二級毒品安非他命。嗣
    於95年2月28日20時45分許，為警在臺北市中山區○○○路
    與德惠街口處查獲，並扣得其所有之安非他命1小包（毛重0
    .4公克、淨重0.2公克）及已供施用之玻璃球吸食器1組。(2)
    又於95年6月1日凌晨0時許，在所駕駛停放臺北市○○○路
    及百齡橋附近之車牌號碼E2-8451號自用小客車內，施用第
    二級毒品安非他命。嗣於同日凌晨時許，因將該車違規停放
    在臺北市○○路○段178號前之承德路第2車道上小睡，而遭
    警查獲。
二、案經臺北市政府警察局中山分局移送臺灣臺北地方法院檢察
    署檢察官偵查起訴及臺北市政府警察局士林分局移送臺灣士
    林地方法院檢察署檢察官移送併辦。
    理  由
一、被告甲○○經傳喚未到庭，惟上揭自95年1月間至同年2月28
    日施用第二級毒品安非他命之事實據其於警詢、偵查及原審
    坦承不諱，又(1)被告於95年3月1日採集之尿液，經送臺灣檢
    驗科技股份有限公司以酵素免疫分析法及氣相層析質譜儀法
    檢驗結果，呈安非他命陽性反應，有該公司95年3月15日濫
    用藥物尿液檢驗報告在卷足憑（見第817號偵查卷第73頁）
    。扣案之毒品1小包，經依聯勤204廠製造之煙毒品檢驗Ａ包
    試劑初步檢驗結果，確呈第二級毒品安非他命反應（毛重0.
    4公克、淨重0.2公克），有臺北市政府警察局中山分局查獲
    涉嫌毒品危害防制條例毒品初步鑑驗報告書附卷足憑（見第
    817號偵查卷第23頁），並有搜索扣押筆錄暨扣押物品目錄
    表（見第817號偵查卷第14至16頁）及證物照片（見偵查卷
    第28頁）附卷可稽，另有玻璃球吸食器1組扣案佐證。(2)被
    告於95年6月1日經警採集之尿液，經送臺灣檢驗科技股份有
    限公司以酵素免疫分析法及氣相層析質譜儀法檢驗結果，亦
    呈安非他命陽性反應，有該公司95年6月15日濫用藥物尿液
    檢驗報告在卷可參（見第1139號偵查卷第37頁），足認被告
    確有上開施用安非他命犯行。
二、被告前因施用第一級毒品海洛因案件，分經臺灣臺北地方法
    院以92年度毒聲字第1155號裁定送觀察、勒戒後，認無施用
    毒品之傾向，經臺灣臺北地方法院檢察署以92年度毒偵字第
    1235號處分不起訴；又經臺灣士林地方法院以93年度毒聲字
    第426號裁定送觀察勒戒，於93年12月1日執行完畢，認有繼
    續施用毒品傾向，由臺灣士林地方法院檢察署檢察官以93年
    度毒偵字第208號提起公訴，經臺灣士林地方法院以94年訴
    字第18號判決有期徒刑8月確定，於95年1月25日縮刑期滿執
    行完畢，有本院被告前案紀錄表在卷可稽，並有臺灣臺北地
    方法院檢察署檢察官92年度毒偵字第1235號不起訴處分書附
    卷可參。是被告於觀察、勒戒或強制戒治執行完畢釋放後5
    年內再犯本件施用第二級毒品罪，亦堪認定。
三、論罪部分：：
（一）被告行為後，刑法業經修正公布，而於95年7月1日生效施
      行。刑法第56條連續犯之規定經修正刪除，連續犯之規定
      經刪除後，數行為將予分論併罰，而數罪併罰之結果較論
      以連續犯裁判上一罪之情形為重。經比較新舊法結果，以
      行為時舊法之規定有利於被告，自應適用舊法之規定，亦
      即仍依連續犯之規定論處。又受有期徒刑之執行完畢，5
      年以內故意再犯有期徒刑以上之罪者，無論依修正前刑法
      第47條，或修正後刑法第47條第1項之規定，均構成累犯
      ，適用舊法對被告並無不利，故均應適用修正前舊法之規
      定。
（二）按安非他命係屬毒品危害防制條例第2條第2項第2款所規
      定之第二級毒品。核被告所為，係犯毒品危害防制條例第
      10條第2項施用第二級毒品罪。其先後多次施用行為，時
      間緊接，犯罪構成要件相同，顯係基於概括犯意為之，應
      依連續犯之規定論以一罪，並依法加重其刑。至其因施用
      而持有安非他命之低度行為，已為施用之高度行為所吸收
      ，不另論罪。檢察官雖僅起訴被告自95年1月間至同年2月
      28日之施用犯行，惟其餘犯行既與起訴部分具連續犯之裁
      判上一罪關係，自為效力所及，應併予審究。
（三）被告有前述前案紀錄，於受有期徒刑之執行完畢後，5年
      以內因故意再犯本件有期徒刑以上之罪，為累犯，並依法
      加重其刑，且遞加重之。
四、原審認被告所犯罪證明確，予以論罪科刑，固非無見。惟查
    ：（一）被告於95年6月1日凌晨施用安非他命犯行，原審未
    予併辦，容有未洽。（二）毒品危害防制條例第18條第1項
    前段規定，得諭知沒收並銷燬者，以查獲之毒品及專供製造
    或施用毒品之器具為限，並不及於毒品之外包裝。而毒品外
    包裝既係用於包裹毒品，防其裸露、潮濕，便於攜帶施用，
    即屬供被告犯罪所用之物，倘屬於犯罪行為人，即應依刑法
    第38條第1項第2款之規定宣告沒收（刑法第38條雖亦修正，
    但該條第1項第2款並未修正。至於第3項將第1項第2款得沒
    收之物，由屬於「犯人」為限，修正為屬於「犯罪行為人」
    為限，僅屬用語之明確化，含義仍屬相同，故無因法律變更
    而比較新舊法之問題）。原判決就上開第二級毒品安非他命
    之外包裝，亦連同毒品安非他命本身依毒品危害防制條例第
    18條第1項前段之規定宣告沒收銷燬之，且未認定屬何人所
    有，亦有未當。檢察官提起上訴，指95年6月1日凌晨施用安
    非他命之犯行，應予併辦，為有理由，且原判決亦有可議，
    自應由本院予以撤銷改判。
五、爰審酌被告前已有施用毒品前案紀錄，仍不知悔改，施用第
    二級毒品行為對於自身危害程度、犯罪之動機、目的、手段
    ，犯後坦承犯行等一切情狀，量處如主文所示之刑。至扣案
    之安非他命1小包（淨重0.2公克），係第二級毒品，應依毒
    品危害防制條例第18條第1項前段規定沒收銷燬之；至上開
    毒品之外包裝及扣案之玻璃球吸食器1組，係被告所有，供
    施用安非他命所用之物，業據被告供承在卷，併依刑法第38
    條第1項第2款宣告沒收。
六、被告經合法傳喚，無正當理由不到庭，爰不待其陳述，逕行
    判決。
據上論斷，應依刑事訴訟法第369條第1項前段、第364條、第299
條第1項前段、第371條、毒品危害防制條例第10條第2項、第18
條第1項前段、刑法第2條第1項前段、第11條、第38條第1項第2
款、修正前（即行為時）刑法第56條、第47條，判決如主文。
本案經檢察官郭弘佑到庭執行職務。
中    華    民    國    95    年    9     月    29    日
                  刑事第二庭審判長法  官  蔡國在
                                  法  官  江振義
                                  法  官  王詠寰
以上正本證明與原本無異。
不得上訴。
                                  書記官  駱麗君
中    華    民    國    95    年    9     月    29    日
附錄：本案論罪科刑法條全文
毒品危害防制條例第10條
施用第一級毒品者，處 6 月以上 5 年以下有期徒刑。
施用第二級毒品者，處 3 年以下有期徒刑。


司法院資訊處製作；財團法人民間司法改革基金會備份。
